臺灣臺中地方法院刑事判決　　　　　　　96年度訴字第2582號
公　訴　人　臺灣臺中地方法院檢察署檢察官
被　　　告　甲○○
　　　　　　乙○○
上　一　人
選任辯護人　蔡志忠律師
被　　　告　丙○○
選任辯護人　張振興律師
　　　　　　李成功律師
上列被告等因違反藥事法等案件，經檢察官提起公訴（九十六年
度偵字第九五一號），本院判決如下：
    主    文
甲○○共同製造偽藥，處有期徒刑壹年陸月，減為有期徒刑玖月
，扣案如附表所示之物，均沒收。又共同明知為偽藥而販賣，處
有期徒刑壹年貳月，減為有期徒刑柒月，扣案如附表所示之物，
均沒收。應執行有期徒刑壹年，扣案如附表所示之物，均沒收。
乙○○共同製造偽藥，處有期徒刑壹年貳月，減為有期徒刑柒月
，扣案如附表所示之物，均沒收。又共同明知為偽藥而販賣，處
有期徒刑壹年壹月，減為有期徒刑陸月又拾五日，扣案如附表所
示之物，均沒收。應執行有期徒刑拾月，扣案如附表所示之物，
均沒收。
丙○○意圖為自己不法之所有，以詐術使人將本人之物交付，未
遂，處有期徒刑捌月，減為有期徒刑肆月，如易科罰金，以新臺
幣壹仟元折算壹日，扣案如附表所示之物，均沒收。
    犯罪事實
一、甲○○前因違反藥事法案件，經本院判處應執行有期徒刑六
    月確定，於民國九十年二月十五日易科罰金執行完畢（未構
    成累犯），素行不佳，為址設臺中市○○區○○路二段七一
    巷二二號一樓「威沅企業有限公司」（下稱威沅公司）之實
    際負責人，其明知自大陸地區所購買之原料含有「Tadalafi
    l（犀利士）」成分，且該成分屬藥事法所定之藥品，具有
    改善男性性功能之療效，如未經主管機關行政院衛生署核准
    ，擅自與其他食品原料摻混而製造者，即係偽藥，竟基於輸
    入該原料後製造偽藥以販賣之犯意，於九十四年十一月某日
    ，將上開含有「Tadalafil（犀利士）」成分之原料約一公
    斤輸入臺灣後，再以新臺幣（下同）十一、十二萬元之代價
    售予乙○○，乙○○明知上開原料含有「Tadalafil（犀利
    士）」成分，係屬未經核准擅自製造之偽藥，仍與甲○○共
    同基於反覆製造偽藥之犯意聯絡，由乙○○先於九十四年十
    一月間某日，委由不知情之青益企業有限公司（下稱青益公
    司）人員將上開一公斤之原料分裝製作成五千顆膠囊，再委
    請不知情之啟業公司人員將製作完成之膠囊，以每片四顆裝
    包裝完成後，甲○○與乙○○另基於反覆明知偽藥而販賣之
    犯意聯絡，先由乙○○於同年十二月間某日，以每顆膠囊五
    十元之代價，販賣上開偽藥膠囊予不知情之丙○○，丙○○
    購入後即以「Ginols金諾活血膠囊」為名，透過經銷網路提
    供予不知情之下游廠商供不特定之客戶試用。丙○○見上開
    膠囊反應甚佳，隨即於九十五年四月間某日，以每顆四十元
    之代價，向乙○○訂購同類型之膠囊十二萬顆，甲○○、乙○○見有利可圖，甲○○即承前開輸入後製造偽藥以販賣之
    犯意，於九十五年六月底某日，再自大陸地區輸入上開含有
    「Tadalafil（犀利士）」成分之原料三十公斤後，以三百
    六十萬元售予乙○○，並與乙○○共同承前開製造偽藥之犯
    意聯絡，由乙○○委由不知情之青益企業有限公司（下稱青
    益公司）人員將上開三十公斤之原料分裝製作成如附表所示
    之十三萬顆膠囊，再委請不知情之啟業公司人員將製作完成
    之膠囊，以每片四顆裝包裝完成後，並於九十五年七月間某
    日製作偽藥完成後，甲○○、乙○○另再承前開反覆明知偽
    藥而販賣之犯意聯絡，以每顆膠囊四十元之代價，共同販售
    交付上開偽藥膠囊共十三萬顆予不知情之丙○○。丙○○購
    入後，明知上開十三萬顆膠囊並非由德國GMP生技大藥廠以
    尖端科技低溫萃取而成，為順利銷售，竟基於意圖為自己不
    法所有之詐欺取財犯意，於九十五年七、八月間某日，委由
    不知情之廠商在上開膠囊外包裝說明欄標示不實之「本產品
    ‧‧‧‧經由德國GMP生技大藥廠，以尖端科技低溫萃取而
    成」等字樣，而以「Beat ify西德萬能寶膠囊」為名，且將
    部分製作完成之膠囊，交由不知情之下游經銷商「萬日好之
    聲實業有限公司」，以建議售價三千九百八十元之價格，對
    外販售予不特定之人。嗣經法務部調查局臺南縣調查站（下
    稱臺南縣調查站）於九十五年九月五日持搜索票查獲，丙○○得悉後並即於九十五年九月七日通知下游廠商將上開「
    Beatify西德萬能寶膠囊」全數下架回收而未遂，並扣得如
    附表所示之物。
二、案經法務部調查局臺南縣調查站移送臺灣臺中地方法院檢察
    署檢察官偵查起訴。
    理    由
一、按被告以外之人於審判外之陳述，雖不符前四條之規定，而
    經當事人於審判程序同意作為證據，法院審酌該言詞陳述或
    書面陳述作成時之情況，認為適當者，亦得為證據。刑事訴
    訟法第一百五十九條之五第一項定有明文。經查，被告及選
    任辯護人就證人吳進一於臺南縣調查站、證人丙○○於臺南
    縣調查站及檢察官偵查中之審判外陳述，均同意有證據能力
    ，有本院準備程序筆錄及審判筆錄可按，而經本院審酌證人
    丙○○、吳進一於作成各該陳述時之情狀，查無任何證據足
    認有非出於真意、遭違法取供或故意虛構故事等不適當之情
    狀，以資作為本案之證據，洵屬適切，附此說明。
二、訊據被告甲○○固不否認自大陸地區連續進口原料後販售予
    被告乙○○後，由被告乙○○之公司製成前開「Ginols金諾
    活血膠囊」、「Beatify西德萬能寶膠囊」後，再由被告乙○○售予被告丙○○；被告乙○○固不否認有自被告甲○○
    處購買原料後製成前開「Ginols金諾活血膠囊」、「Beatif
    y西德萬能寶膠囊」後，再售予被告丙○○；被告丙○○固
    坦承有在「Beatify西德萬能寶膠囊」之外包裝說明欄標示
    「本產品‧‧‧‧經由德國GMP生技大藥廠，以尖端科技低
    溫萃取而成」等字樣等事實，惟均矢口否認有何違反藥事法
    及詐欺取財未遂之犯行，被告甲○○辯稱：伊有於九十四年
    八月二日、二十六日及同年十月五日，分別將本案之膠囊委
    託聯群生技有限公司（下稱聯群公司）檢測，均未檢出含有
    西藥成份，伊並無違反藥事法云云；被告乙○○辯稱：伊與
    被告甲○○訂約後，即有將原料送交聯群公司檢測，當時並
    未檢出含有西藥成份，另於九十四年十二月九日、二十八日
    又分別委託昭信科技顧問股份有限公司（下稱昭信公司）及
    聯群公司檢測，亦未檢測出含有西藥成份，且伊於遭查獲後
    ，再檢送遭查獲之萬能寶膠囊送請廖國棟立法委員轉送藥檢
    局檢驗，仍未檢測出西藥成份，藥檢局之檢驗報告認查獲之
    膠囊有西藥成份顯有疑義，伊並無任何故意或過失可言云云
    ；被告丙○○辯稱：伊係依被告甲○○所述來源，方在膠囊
    外包裝上印製該說明，且該「Beatify西德萬能寶膠囊」尚
    未出售，亦未達著手之地步，伊並無詐欺之犯行云云。惟查
    ：
  (一)前開犯罪事實，業據證人吳進一於檢察官偵查中證述明確，
    並有食品委託加工契約書、總代理合約書、臺中市政府營利
    事業登記證、「Beatify西德萬能寶膠囊」外包裝影本、行
    政院衛生署九十三年七月二十一日衛署字第○九三○○二八
    八八五號函即附件之「勝戰士強勝膠囊」國產食品產製前配
    方審查結果表、切結書各一份、法務部調查局臺南縣調查站
    扣押筆錄、扣押物品目錄表、扣押物品收據各二份附卷可稽
    ，復有如附表所示之「Beatify西德萬能寶膠囊」扣案足憑
    。
  (二)前開遭查扣之物品，經送行政院衛生署藥物食品檢驗局以薄
    層分析法（TLC）發現可疑成分後，再以較為精確之液相層
    析質譜分析法鑑定結果，確認均含有「Tadalafil」及「Ami
    notadalafi l」（為Tadalafil之類緣物）等西藥成份，此
    亦有行政院衛生署藥物食品檢驗局九十五年五月二日藥檢參
    字第○九五○○○八九○四號函及附件之檢驗報告書、九十
    五年九月二十二日藥檢參字第○九五○○一九五七四號函及
    附件之檢驗報告書、九十六年九月十二日藥檢參字第○九六
    ○○一七二三○號函及附件之液相層析串聯式質譜分析法實
    測質譜圖各一份在卷足憑。據此，被告甲○○、乙○○買受
    之上開粉末後製作成膠囊，係屬藥事法所管理之藥品，且因
    被告甲○○、乙○○均未取得製造藥品之核准，故為藥事法
    第六條所規範之偽藥，堪先認定。
  (三)被告甲○○、乙○○雖分別以前揭情詞否認有製造偽藥及明
    知為偽藥而販賣之犯行，辯護人亦辯護稱：被告二人實無製
    造偽藥及明知為偽藥而販售之故意等語。然按製造藥品，應
    將其成分、規格、性能、製法之要旨，檢驗規格與方法及有
    關資料或證件，連同原文和中文標籤、原文和中文仿單及樣
    品，並繳納費用，申請中央衛生主管機關查驗登記，經核准
    發給藥品許可證後，始得製造。未經核准，擅自製造者，即
    為偽藥。藥事法第三十九條第一項、第二十條第一款分別定
    有明文，並不因行為人未經核准而擅自製造之中藥內，是否
    含有西藥而有差異，最高法院八十一年度臺上字第二五九二
    號裁判可資參照。而查，本案膠囊之原料配方與被告甲○○
    先前違反藥事法之「勝戰士強勝膠囊」及「vigopower強勝
    膠囊」相同，此據被告甲○○供明在卷，又本案扣案之「
    Beatify 西德萬能寶膠囊」，原名係「Ginols金諾活血膠囊
    」，亦經被告甲○○、乙○○供陳明確，是其等對於購買粉
    末製成膠囊後販售予被告丙○○之物品，係具有足以影響人
    類身體結構及生理機能之功效或作用，既均知之甚明，上開
    粉末及膠囊縱未摻有「Tadalafil」西藥成分，亦已該當藥
    事法第六條第三款「其他足以影響人類身體結構及生理機能
    之藥品」之要件，而屬藥事法所管理之藥品。被告甲○○、
    乙○○二人明知上情，仍訂購非經正常藥品製造管道所製造
    生產而宣稱有活血效果之粉末，並委託青益公司將前開粉末
    代工成膠囊狀並裝入ＰＴＰ內製成鋁箔片後，再為販賣，顯
    係具有擅自製造偽藥及明知為偽藥而販賣之故意甚明。被告
    乙○○徒以被告甲○○有強調無西藥成分置辯，均無從解免
    其應負之刑責。另被告乙○○係與被告甲○○一同委請青益
    公司將前開粉末製成膠囊及製成鋁箔片，業據被告甲○○、
    乙○○供明在卷，更經證人吳進一證述無訛，可知被告乙○○在本件未經核准，擅自製造上開粉末之過程，不僅明知上
    開粉末係非經正常藥品製造之流程而來，且係具足以影響人
    類身體結構及生理機能之物，並在交涉中所參與之程度最深
    ，分工最重，若謂被告乙○○與甲○○並非有共同犯意之聯
    絡及行為之分擔，孰人能信？據上，被告甲○○、乙○○二
    人空言否認，無非事後飾卸之詞，委不可採。
  (四)又被告甲○○、乙○○雖均辯稱其等將輸入之原料及製成之
    膠囊自行送檢驗，並無檢測出含有西藥成份，並提出昭信公
    司及聯群公司之檢驗報告書為證。然查，依聯群公司及昭信
    公司之檢驗報告書所示，聯群公司及昭信公司進行檢驗之檢
    體樣本均係由樣品係由廠商即被告甲○○、乙○○（以合利
    生公司名義）等人所提供，且送驗之樣本名稱均與本案為警
    查獲之產品名稱不同，被告甲○○、乙○○復未提出其他積
    極證據證明渠等該送驗產品與經查獲之膠囊屬於同一產品，
    是被告甲○○、乙○○所檢送予聯群公司及昭信公司檢驗之
    樣本，與其等出售予報告丙○○之膠囊是否屬於同一產品，
    即屬有疑，上開聯群公司、昭信公司之檢驗報告尚不足作為
    有利於被告之認定；另被告甲○○、乙○○所提出行政院藥
    物食品檢驗局函復廖國棟立法委員國會辦公室之傳真文件，
    雖記載該國會辦公室所送驗之四顆「萬能寶膠囊」檢驗結果
    未檢出西藥成分，惟本件係於九十五年九月七日即遭法務部
    調查局臺南縣調查站查獲，並於同日全面回收交付法務部調
    查局臺南線調查站扣案，亦有切結書及扣押筆錄、扣押物品
    目錄表在卷足證，是被告甲○○、乙○○二人所製作販賣之
    膠囊，既已全數交付扣案，又何來四顆「萬能寶膠囊」自行
    送驗，被告甲○○、乙○○亦未證明該送驗之「萬能寶膠囊
    」與扣案之膠囊核屬同一產品，是該傳真文件亦無從為有利
    於被告之認定。
  (五)另按藥事法所謂販賣，係指明知其為偽藥或禁藥，意圖販賣
    而有販入或賣出之行為而言，其販入及賣出之行為，不必二
    者兼備，有一即屬成立，最高法院六十八年臺上字第六○六
    號判例可資參照。查被告甲○○、乙○○共同定製之偽藥粉
    末分別為一公斤及三十公斤，所製成之膠囊各為五千顆及十
    三萬顆，數量龐多，被告甲○○、乙○○購入後均交由青益
    公司協助製成膠囊並製成鋁箔片，再售予被告丙○○，可知
    被告甲○○、乙○○最初訂購上開偽藥粉末時，目的即在製
    成膠囊、鋁箔片，予以販售至明。
  (六)被告丙○○雖以前詞置辯，惟查：被告丙○○自承被告甲○○告知其所販售係大陸廠商之原料，且並未見過任何德國進
    口或製造之書面證明等語，證人即被告甲○○於本院審理時
    亦證稱：其如何跟被告丙○○說的，已經忘記了，其印象中
    有提到是GMP工廠生產的部分原料，沒有說是那一國的GMP
    工廠生產的原料，其賣給被告乙○○原料時並未跟被告乙○○說原料是從何而來的，被告乙○○與被告丙○○交易時，
    其都沒有在場等語明確；並證人即被告乙○○於本院審理時
    亦證稱：其沒有跟被告丙○○說是從那一個國家進口的，如
    果有說也應該是說大陸進口的等語明確，足見被告丙○○確
    知悉該「Beatify西德萬能寶膠囊」之原料非係由德國GMP生
    技藥廠製作輸入甚明，惟其仍於「Beatify西德萬能寶膠囊
    」外包裝說明欄標示「本產品‧‧‧‧經由德國GMP生技大
    藥廠，以尖端科技低溫萃取而成」等不實字樣後，交由下游
    廠商持以對外販售，其所辯不知情且尚未著手云云，核屬卸
    責之詞，委無足採。
  (七)又被告丙○○明知「Beatify西德萬能寶膠囊」外包裝關於
    「經由德國GMP生技大藥廠，以尖端科技低溫萃取而成」之
    說明為不實，仍為印刷並包裝據以三千九百八十元對外販售
    ，其確有為自己不法所有之意圖甚明。
  (八)綜上所陳，被告三人所為辯解，均不可採。從而，本件事證
    明確，被告甲○○、乙○○相確有前揭共同製造偽藥、明知
    為偽藥而販賣之犯行、被告丙○○確有詐欺取財未遂之犯行
    ，均堪以認定。
二、被告丙○○雖已著手詐欺行為之實施，惟未生詐得財物之結
    果，其犯罪尚屬未遂。是核被告甲○○、乙○○共同製造偽
    藥及明知為偽藥而販賣之行為，均係犯修正前藥事法第八十
    二條第一項之製造偽藥罪及修正前同法第八十三條第一項之
    明知為偽藥而販賣罪；被告丙○○所為係犯刑法第三百三十
    九條第三項、第一項之詐欺取財未遂罪。被告甲○○輸入粉
    末偽藥後，據以製成膠囊之製造偽藥，其輸入偽藥之行為係
    製造偽藥之階段行為，不另論罪。被告甲○○、乙○○二人
    就前揭製造偽藥之犯行，有犯意聯絡及行為分擔，及就前揭
    明知為偽藥而販賣之犯行，亦有犯意之聯絡及行為之分擔，
    各皆為共同正犯。被告甲○○、乙○○委託青益公司不知情
    之成年員工將前開粉末約代工成膠囊狀並裝入ＰＴＰ內而製
    成鋁箔片，該部分為間接正犯。被告甲○○、乙○○二人自
    行製造偽藥後，再予以販賣，其所犯上開二罪間，犯意各別
    ，行為互殊且罪名不同，應予分論併罰。本案被告甲○○、
    乙○○買受之上開粉末後製作成膠囊，係屬藥事法所管理之
    藥品，且因被告甲○○、乙○○均未取得製造藥品之核准，
    故為藥事法第六條所規範之偽藥，核如前述，公訴意旨認係
    禁藥，即有未洽；另按刑事法若干犯罪行為態樣，本質上原
    具有反覆、延續實行之特徵，立法時既予特別歸類，定為犯
    罪構成要件之行為要素，則行為人基於概括之犯意，在密切
    接近之一定時、地持續實行之複次行為，倘依社會通念，於
    客觀上認為符合一個反覆、延續性之行為觀念者，於刑法評
    價上，即應僅成立一罪。學理上所稱「集合犯」之職業性、
    營業性或收集性等具有重複特質之犯罪均屬之，例如經營、
    從事業務、收集、販賣、製造、散布等行為概念者是。最高
    法院九十五年度臺上字第一○七九號裁判可資參照。準此，
    被告甲○○、乙○○先後二次製造偽藥及二次明知偽藥而販
    賣予被告丙○○之犯行，於行為概念上，係在密切接近之一
    定時、地持續實行之複次行為，具有反覆性及延續性，堪認
    為包括的一罪，均應論以集合犯，而無連續犯或併合論罪可
    言，是起訴書認被告甲○○、乙○○前開犯行應依修正前刑
    法第五十六條之規定論以連續犯，尚有未洽；又本件被告甲○○、乙○○二人係自行製造偽藥以販賣，且製造偽藥及明
    知偽藥而販賣之行為時間均係延續至九十五年七月間，且所
    犯上開二罪，犯意各別、行為不同，自應予分論併罰，無再
    依修正前刑法第五十五條之規定論以牽連犯之餘地，公訴意
    旨認上開二罪應依修正前刑法第五十五條後段之規定論以牽
    連犯，容有未洽，均附此敘明。被告丙○○已著手於前開詐
    欺取財之實施，惟未生詐得財物之結果，其犯罪尚屬未遂，
    爰依刑法第二十五條第二項之規定，按既遂犯之刑度減輕其
    刑。爰審酌被告甲○○、乙○○二人均明知所購買之粉末係
    來路不明之偽藥，可能危害消費者之生命、身體健康，猶定
    製之，並製成膠囊轉售予他人，再行銷給不特定之成年消費
    者，手段雖然平和，但犯罪之動機可議，目的不善，製造、
    販賣之偽藥數量甚多，再考之被告甲○○、乙○○二人之分
    工、參與程度，被告前已因過失輸入禁藥犯行經判決應執行
    有期徒刑六月，其於前案查獲後不久即再犯本案犯行，惡行
    非輕，被告丙○○明知不實之產品來源而仍為登載於包裝上
    以圖獲取暴利，惟實際上尚未出售而未獲利，暨渠等之智識
    、生活情狀，犯罪後否認犯行等一切情狀，分別量處如主文
    所示之刑，以資懲儆。又查被告三人之犯罪時間係在中華民
    國九十六年四月二十四日以前，所犯之罪合於中華民國九十
    六年罪犯減刑條例第二條第一項第三款之減刑條件，爰均依
    法予以減刑二分之一，並就被告丙○○部分，依同條例第九
    條之規定，併諭知易科罰金之折算標準。且就被告甲○○、
    乙○○部分，各定其等應執行之刑。
五、扣案如附表所示之物，為被告乙○○所有供其等犯本案所用
    之物，爰依刑法第三十八條之規定，宣告沒收，併予敘明。
據上論斷，應依刑事訴訟法第二百九十九條第一項前段，藥事法
第八十二條第一項、第八十三條第一項，刑法第十一條、第二十
八條、第三百三十九條第一項、第三項、第二十五條第二項、第
五十一條第五款、第四十一條第一項前段，中華民國九十六年罪
犯減刑條例第二條第一項第三款、第七條、第九條，刑法施行法
第一條之一，判決如主文。
中　　華　　民　　國　　96　　年　　11　　月　　 1　　日
                  刑事第六庭  審判長法  官  洪俊誠
                                    法  官  高英賓
                                    法  官  戴博誠
上正本證明與原本無異。
如不服本判決，應於收受送達後10日內向本院提出上訴書狀（應
敘述具體理由並附繕本）。
上訴書狀如未敘述理由，應於上訴期間屆滿後20日內補提理由書
於本院。
                                    書記官  林政佑
中　　華　　民　　國　　96　　年　　11　　月　　 1　　日
【附錄論罪科刑法條】
藥事法第八十二條第一項：
製造或輸入偽藥或禁藥者，處十年以下有期徒刑，得併科新臺幣
一千萬元以下罰金。
藥事法第八十三條第一項：
明知為偽藥或禁藥，而販賣、供應、調劑、運送、寄藏、牙保、
轉讓或意圖販賣而陳列者，處七年以下有期徒刑，得併科新臺幣
五百萬元以下罰金。
刑法第三百三十九條第一項、第三項：
意圖為自己或第三人不法之所有，以詐術使人將本人或第三人之
物交付者，處五年以下有期徒刑、拘役或科或併科1千元以下罰
金。
前二項之未遂犯罰之。
附表：
┌──┬────────┬───┬─────┐
│編號│名稱            │ 數量 │備註      │
├──┼────────┼───┼─────┤
│ 1  │西德萬能寶膠囊  │  1箱 │384顆     │
├──┼────────┼───┼─────┤
│ 2  │西德萬能寶膠囊  │ 25箱 │每箱2432顆│
├──┼────────┼───┼─────┤
│ 3  │西德萬能寶膠囊  │ 16箱 │每箱3600顆│
├──┼────────┼───┼─────┤
│ 4  │西德萬能寶膠囊  │  1箱 │每箱1456顆│
├──┼────────┼───┼─────┤
│ 5  │西德萬能寶膠囊  │  5箱 │每箱348顆 │
├──┼────────┼───┼─────┤
│ 6  │西德萬能寶膠囊  │  1袋 │280顆     │
└──┴────────┴───┴─────┘
